【裁判字號】    91,訴,450
【裁判日期】    920311
【裁判案由】    損害賠償
【裁判全文】
臺灣嘉義地方法院民事判決  九十一年訴字第四五○號
    原      告  建明汽車客運股份有限公司
    法定代理人  丙○○
    訴訟代理人  甲○○
                丁○○
                洪正能
    被      告  乙○○
右當事人間請求損害賠償事件，本院判決如左：
    主      文
被告應給付原告新台幣陸拾玖萬肆仟玖佰零陸元，及自民國九十一年五月二十四日起
至清償日止，按週年利率百分之五計算之利息。
原告其餘之訴駁回。
訴訟費用由被告負擔十分之九，餘由原告負擔。
本判決第一項原告勝訴部分，於原告以新臺幣貳拾參萬元，供擔保後，得假執行。但
被告於假執行程序實施前，以新臺幣陸拾玖萬肆仟玖佰零陸元，為原告供擔保，得免
為假執行。
原告其餘假執行之聲請駁回。
    事    實
甲、原告方面：
一、聲明：被告應連帶給付原告新台幣（下同）七十七萬七千八百一十元，及自起訴
    狀繕本送達翌日起至清償日止，按週年利率百分之五計算之利息。並陳明願供擔
    保請准宣告假執行。
二、陳述：
    被告於民國九十年九月十八日三時二十五分許，駕駛Ｆ３－八一一八號自小客
      車，沿高速公路內側車道由北往南行駛，途經國道一號公路二七二公里一百公
      尺處，因未注意車前狀況與未保持安全距離，由後追撞由訴外人陳文聰駕駛之
      自小客車，並因失控又與沿外側車道由後駛至之由原告司機饒春賢所駕駛車號
      ＡＧ─三五二營業大客車碰撞，同時又與訴外人李長城所駕駛之自小客車碰撞
      ，車禍發生後經台灣省嘉雲區車輛行車事故鑑定委員會鑑定，鑑定結果為被告
      應負肇事責任。
    原告因上開車禍發生，共支出吊車費二萬四千元，車損修理費為五十二萬八千
      六百元、營業損失二十二萬五千二百一十元，共計受有七十七萬七千八百一十
      元之損害。
    按不法毀損他人之物者，應賠償其物因而減損之償額，民法第一九六條已有明
      文，被告未注意車前狀況與未保持安全距離，致使原告車損嚴重，被告依法自
      應負賠償責任。
乙、被告方面：
    未於最後言詞辯論期日到場， 惟據以前所陳述及具狀所言如下：
一、聲明：駁回原告之訴及假執行之聲請；
二、陳述：原告要求賠償金額過高，原告之司機亦因未注意車前狀況及未保持安全距
    離，亦與有過失。
丙、本院依職權函國道高速公路警察局第四隊新營分隊調取車禍之警訊筆錄及現場圖
    ；並函請台灣省嘉雲區車輛行車事故覆議鑑定委員會覆議車禍之肇事責任歸屬。
    理      由
一、本件被告，未於最後言詞辯論期日到場，核無民事訴訟法第三百八十六條各款所
    列情形，爰依原告聲請，由其一造辯論而為判決。
二、原告起訴主張：被告於九十年九月十八日三時二十五分許，駕駛Ｆ３－八一一八
    號自小客車，沿高速公路內側車道由北往南行駛，途經國道一號公路二七二公里
    一百公尺處，因未注意車前狀況與未保持安全距離，由後追撞由訴外人陳文聰駕
    駛之自小客車，並因失控又與沿外側車道由後駛至之由原告司機饒春賢所駕駛之
    車號ＡＧ─三五二營業大客車碰撞，致使原告公司所有之車輛受有毀損，而原告
    因上開車禍發生，共支出吊車費二萬四千元、車損修理費為五十二萬八千六百元
    、營業損失二十二萬五千二百十元，總計七十七萬七千八百一十元。為此依民法
    第一百八十四條第一項、第一百九十六條之規定，訴請被告給付七十七萬七千八
    百一十元，及自起訴狀繕本送達翌日起至清償日止按週年利率百分之五計算之利
    息等語；被告則以：原告要求賠償金額過高，原告之司機亦因未注意車前狀況及
    未保持安全距離，亦與有過失資為抗辯。
三、經查：被告於九十年九月十八日三時二十五分許，駕駛Ｆ３－八一一八號自小客
    車，沿高速公路內側車道由北往南行駛，途經國道一號公路二七二公里一百公尺
    處，因未注意車前狀況與未保持安全距離，由後追撞由訴外人陳文聰駕駛之自小
    客車，並因失控又與沿外側車道由後駛至之由原告司機饒春賢所駕駛車號ＡＧ─
    三五二之營業大客車碰撞，同時又與訴外人李長城所駕駛之自小客車碰撞之事實
    ，有道路交通事故調查報告表附卷可稽。被告雖辯稱：本件車禍原告之司機饒春
    賢亦有過失云云，惟查本件車禍發生時，是因被告未注意車前狀況及未保持安全
    距離，而追撞前車，再因撞及後，車輛失控，才又撞到沿外側車道由後駛至之大
    客車等情，有國道公路警察局道路交通事故調查筆錄附卷可稽，是本件車禍係因
    被告駕駛自小客車未保持安全距離，追撞訴外人陳文聰所駕駛之車輛，嗣再因車
    輛失控，再次碰撞到原告司機饒春賢所駕駛之營業大客車致肇事甚明。況本件經
    台灣省嘉雲區車輛行車事故鑑定委員會鑑定結果及覆議結果，均同此見解，此有
    該委員會九十年十二月十七日嘉鑑字第九○一三八二號函及台灣省嘉雲區車輛行
    車事故覆議鑑定委員會九十一年十月二十八日府覆議字第九一二一四六號函附卷
    可稽，被告所辯，自無可採。
四、按汽車在同一車道行駛時，除超越前車外，後車與前車之間應保持隨時可以煞停
    之距離；汽車行駛時，駕駛人應注意車前狀況，並隨時採取必要之安全措施，道
    路交通安全規則第九十四條第一項、第三項均定有明文。被告為汽車駕駛人，應
    注意上開行車安全規定，而依當時情況並非不能注意，竟疏未注意而未保持安全
    距離，其違反上開注意義務，自堪認定，被告就本件車禍之發生有過失甚明。
五、又按因故意或過失，不法侵害他人之權利者，負損害賠償責任；不法毀損他人之
    物者，應向債權人賠償其物因毀損所減少之價額；損害賠償，除法律另有規定或
    契約另有約定外，應以填補債權人所受損害及所失利益為限，民法第一百八十四
    條第一項前段、第一百九十六條、第二百十六條分別定有明文。本件被告之過失
    不法行為既堪認定，且其行為與原告之損害有因果關係，被告自應依侵權行為法
    則負損害賠償責任，茲就原告請求損害賠償項目金額應否准許，分述如下：
    拖吊費：查原告主張其因本件車禍事故而支出車輛拖吊費二萬四千元一節，已
      據其提出估價單及統一收費標準表各一份為證。按系爭車輛為排氣量一一一四
      九ｃｃ之箱式長途客運車（此依卷附行車執照所載），體積非小，而本件事故
      又係發生於交通流量甚大之國道中山高速公路上，又肇事後上開車輛其車體毀
      損情況嚴重，甚至方向盤、駕駛台、擋風玻璃等多處受有損害，有前述相片及
      車損估價單存卷足佐，顯然難以再由駕駛員自行駕駛該輛汽車之方式而到達修
      車場所，為免妨害往來車輛之行車安全及交通順暢，自有委請拖吊車輛儘速將
      上開車輛拖吊離開事故現場之必要，是以原告主張受有此部分損失，當可採信
      。至於被告固抗辯前開費用數額過高，然依民事訴訟法第二百二十二條第二項
      「當事人已證明受有損害而不能證明其數額或證明顯有重大困難者，法院應審
      酌一切情況，依所得心證定其數額」之規定，本件原告既已證明系爭侵權行為
      情節之存在，茲就其受損數額引用之證據又為對造所否認，本院自應斟酌一切
      情況所得心證定其數額。本件系爭車輛車體龐大，又事故發生地點位於國道一
      號公路二七二公里一百公尺處附近，拖吊至修車廠所在之台北市內湖區距離非
      短，則本院斟酌一切情節，認原告主張此部分之拖吊費用支出，尚屬恰當。茲
      被告雖對此部分情節亦否認真正，但其既未能對此利己事實舉證證明，則其徒
      事爭執，即無可取。
    車損修理費：原告主張就車輛ＡＧ─三五二號營業大客車之修理費中零件部分
      費用為二十九萬六千零八十五元、工資部分費用為二十三萬二千五百一十五元
      ，共計花費五十二萬八千六百元，有其所提出之估價單一份附卷為證。本院依
      行政院所頒固定資產耐用年數表及固定資產折舊率表，採平均法（即以固定資
      產成本減除殘價後之餘額，按固定資產耐用年數表規定之耐用年數平均分攤，
      計算每期折舊額）計算其折舊，查前揭ＡＧ─三五二號車輛，係於八十八年十
      二月二十八日領照使用，有原告提出之行車執照影本附卷可參，迨至本件損害
      發生之九十年九月十八日之際，實際使用時間為一年八個月又二十日，茲依營
      利事業所得稅結算申報查核準則第九十五條第六款所定「依固定資產所提列折
      舊採用平均法者，以一年為計算單位，其使用期間未滿一年者，按實際使用之
      月數相當於全年之比率計算之，不滿一月者，以月計」之方式計算，則上開車
      輛之折舊為一又十二分之九年，而運輸業用大客車車耐用年數為四年，以平均
      折舊法每年折舊率十分之二為計算標準，則前揭修繕費用之折舊額為八萬二千
      九百零四元（計算方式為：殘價=取得成本（耐用年數加一），即296085÷（
      4+1）=59217；折舊額=（取得成本-殘價）×0.2×使用年數，即（000000-000
      00）×0.2×21/12=82904），該部分既屬新零件更換舊零件之零件折舊部分，
      自非屬必要費用，應予扣除。扣減零件折舊費用後，原告得以請求前開車輛之
      修復費用即扣除折舊後之零件費用及工資，共計為四十四萬五千六百九十六元
      【計算方法：000000-00000+232515（工資）=445696】，故被上訴人支出修車
      費用於前開四十四萬五千六百九十六元範圍內之請求，洵屬有據，惟超逾前開
      數額之主張，即無依據。至於上訴人雖否認前開車損估價單據之真實性，惟原
      告於起訴原因已有相當之證明，而被告於抗辯事實並無確實證明方法，僅以空
      言爭執者，要無足取。
（三）營業損失：經查系爭車號ＡＧ─三五二號營業大客車行駛台北高雄間，因本件
      車禍十五日無法營業，及原告公司台北高雄線之每車每日營收額為一萬零一十
      四元之事實，業據其提出業損失證明、車票附卷可稽。至於被告抗辯營業損失
      金額過高云云，惟本件原告既已證明系爭侵權行為情節之存在，茲就其受損數
      額引用之證據又為對造所否認，本院依法自應斟酌一切情況所得心證定其數額
      。查本件系爭車輛係屬往來台北─台中─高雄之民營客運飛狗巴士，若以每日
      三趟（每趟三五二‧六公里）、每人票價六百、平均每趟載客十二人、修車時
      間十五日，再扣除因未出車所節少之成本費用即油錢、人事費、司機薪資及保
      養費後【計算式：21600（12人×600元×3趟）-2880（司機薪資）-3526（油
      錢）-180（保養費）=15014（每日營業損失）×15（修車十五日）=225210】
      等條件計算，營業損失為二十二萬五千二百一十元，經本院審酌後認定上開計
      算之條件尚稱合理，則原告主張上開營業損失之金額，即屬適當，應予准許。
六、綜上所述，原告所受損害金額為六十九萬四千九百零六元【計算式：24000+4456
    96+225210=694906】。從而，原告依侵權行為之法律關係，訴求被告給付六十九
    萬四千九百零六元，及自九十一年五月二十四日起至清償日止，按週年利率百分
    之五計算之利息，洵屬正當，應予准許。逾此部分之請求為無理由，應予駁回。
七、兩造均陳明願供擔保，請准宣告假執行或免為假執行；就原告勝訴部分，經核均
    尚無不合，爰分別酌定相當擔保金額准許之；至於原告敗訴部分，其假執行之聲
    請已失所附麗，併予駁回。
八、據上論結，本件原告之訴為一部有理由，一部無理由，依民事訴訟法第三百八十
    五條第一項前段、第七十九條但書、第三百九十條第二項，第三百九十二條，判
    決如主文。
中      華      民      國    九十二    年      三      月      十一    日
~B臺灣嘉義地方法院民事第二庭
~B    法  官  蕭道隆
右為正本，係照原本作成。
如對本判決上訴須於判決送達後廿日內向本院提出上訴狀
中      華      民      國    九十二    年      三      月      十一    日
~B    書記官  沈育坤


司法院資訊處製作；財團法人民間司法改革基金會備份。
